【裁判字號】    92,台上,5668
【裁判日期】    921009
【裁判案由】    違反毒品危害防制條例
【裁判全文】
最高法院刑事判決                              九十二年度台上字第五六六八號
    上  訴  人  台灣高等法院高雄分院檢察署檢察官
    被      告  甲○○
                乙○○
右上訴人因被告等違反毒品危害防制條例案件，不服台灣高等法院高雄分院中華民國
九十二年六月十日第二審判決（九十二年度上訴字第五五五號，起訴案號：台灣高雄
地方法院檢察署九十一年度偵字第四四八五號），提起上訴，本院判決如左：
    主  文
原判決撤銷，發回台灣高等法院高雄分院。
    理  由
本件原判決以檢察官公訴意旨略稱，被告乙○○、甲○○為男女朋友。其二人基於共
同犯罪之意思聯絡，以0000000000號行動電話為聯絡工具，於民國九十一
年二月二十五日、二十六日，在高雄市苓雅區○○○路與輔仁路口，以新台幣（下同
）一千元至二千元，連續販賣第一級毒品海洛因予傅建忠、張明祥多次。同月二十七
日，傅建忠、張明祥因竊盜案，為警查獲，於傅建忠住處扣得海洛因二小包，傅建忠
、張明祥供出海洛因來源。經警方授意，於同日二十時四十五分許，在上開路口附近
，以公共電話撥打前開行動電話，向被告等佯稱欲再購買一包一千元之海洛因。旋協
同警方於同日二十一時許，在上開路口查獲被告等，並當場由甲○○褲袋內自行取出
之衛生紙團內，扣得欲售予傅建忠之海洛因一小包，淨重零點一八公克。因認被告等
涉犯毒品危害防制條例第四條第一項之販賣第一級毒品罪嫌，及同條第五項之販賣第
一級毒品未遂罪嫌，兩者具連續犯關係等情。惟經審理結果，認為不能證明被告等犯
罪，乃撤銷第一審論處被告等共同販賣第一級毒品未遂（乙○○為累犯）罪刑之判決
，改判諭知被告等無罪，固非無見。
惟查：(一)證人之陳述有部分前後不符，究竟何者為可採，法院本得依其自由心證予以
斟酌，若其基本事實之陳述與真實性無礙時，仍非不得予以採信，非謂一有不符，即
認其全部均為不可採信。原審以證人傅建忠於警詢、偵查中之供述，及證人張明祥於
警詢、偵查中、第一審之供述，前後所供並不一致，非無瑕疵可指，即謂無法據為不
利於被告等之認定。然傅建忠、張明祥於警詢及九十一年二月二十八日偵查中，均證
稱曾向被告等購買海洛因，並均於警詢時具體敘述向被告等購買海洛因之時間、地點
、數量、聯絡方法（見第0000000000號警詢卷第十一、十二、十五、十六
、十九、二０頁、偵查卷第六三頁）。且於偵查中，經勘驗傅建忠、張明祥警訊時之
錄音帶，認其等供述內容與警訊筆錄所載相符，復為全程錄音，訊問過程並無任何以
不正方法取供情事，有勘驗筆錄可稽（見偵查卷第五五至五八頁）。則雖傅建忠、張
明祥所供述或有部分前後不一，但事實審法院非不可本於經驗法則，斟酌其他情形，
作合理之比較，定其取捨。至傅建忠、張明祥於其後固翻異前詞，傅建忠改稱未向被
告等購買海洛因；張明祥改稱不認識被告等云云，然是否為事後迴護被告等之詞，不
無疑義。又據證人即承辦警員林建全、蔣忠勇、謝志芳證稱：傅建忠、張明祥被查獲
後，供出海洛因係向被告等購買，傅建忠乃配合警方，佯向被告等表示購買海洛因，
嗣被告等至約定之高雄巿建國一路與輔仁路口交易時，被當場查獲，扣得甲○○所持
有海洛因一包等情（見偵查卷第九七頁、第一審卷第五五至五七、九一頁）。林建全
、蔣忠勇、謝志芳斯項不利於被告等之供證，如何不足採為被告等犯罪之證據？亦非
無疑。乃原審未深入研求，細心勾稽，究明傅建忠、張明祥前後供述不一致之原因，
所供究以何者為可取？且就證人林建全、蔣忠勇、謝志芳前開不利於被告等之證述恝
置不論，即以證人傅建忠、張明祥之陳述前後所供不一致，而全盤否定其證言，遽為
前開認定，要嫌速斷，且有理由不備之違誤。(二)審理事實之法院對於卷內與被告犯罪
是否成立有關，且依法應予調查之證據，如未詳加調查，或雖已調查，仍未調查明白
，則尚難遽為被告有利或不利之認定。原判決以0000000、0000000號
等公共電話，自九十一年二月二十五日上午九時三十四分許起，至同月二十七日二十
時五十七分許止，雖經人撥打至0000000000號行動電話，與被告等聯繫，
然傅建忠、張明祥於同月二十七日十八時許，即被警逮捕，而同日十八時以後，仍不
斷有人以上開公共電話，撥打給被告等，而推論上開通聯紀錄無從作為不利於被告等
之認定（見原判決理由五之（五）、（六））。但前揭0000000、00000
00號等公共電話，既屬不特定多數人得使用之通訊器材。如何以傅建忠、張明祥於
九十一年二月二十七日十八時被警逮捕後，有人以該公共電話與被告等聯絡，即謂先
前以該公共電話與被告等聯絡之人絕非傅建忠、張明祥？又上揭公共電話裝置於何處
？距離傅建忠、張明祥所述與被告等連續交易海洛因之高雄巿建國一路與輔仁路口，
相隔距離為何？其地緣上有無關聯？再者，由卷附之0000000000號行動電
話通聯紀錄以觀，該行動電話於前揭時間，與上開公共電話之通話地點，大多在高雄
巿建國一路附近（見偵查卷第四八至五四頁），似與傅建忠、張明祥所述與被告等交
易海洛因之地點相隔不遠？該行動電話是否另有他人使用？何以當時被用於該處與人
通話？前開各情與判斷被告等有否被訴犯行非無關聯，自須深入釐清，並詳述理由，
乃原審未詳查究明，即為前揭推論，難謂無調查未盡及理由不備之違誤。(三)起訴書已
記載被告等攜帶扣案之海洛因一小包淨重零點一八公克，被查獲。原判決對被告等持
有該海洛因是否成立犯罪，漏未論述，亦有可議。以上或為上訴意旨所指摘，或為本
院得依職權調查之事項，應認原判決有發回更審之原因。
據上論結，應依刑事訴訟法第三百九十七條、第四百零一條，判決如主文。
中      華      民      國    九十二    年      十      月      九      日
                              最高法院刑事第六庭
                                  審判長法官  吳  雄  銘
                                        法官  池  啟  明
                                        法官  石  木  欽
                                        法官  郭  毓  洲
                                        法官  吳  三  龍
      右正本證明與原本無異
                                              書  記  官
中      華      民      國    九十二    年      十      月     十五     日


司法院資訊處製作；財團法人民間司法改革基金會備份。
